【裁判字號】    89,易,4365
【裁判日期】    900316
【裁判案由】    專利法
【裁判全文】
臺灣板橋地方法院刑事判決                        八十九年度易字第四三六五號
    公  訴  人  臺灣板橋地方法院檢察署檢察官
    被      告  乙○○
右列被告因違反專利法案件，經檢察官提起公訴（八十九年度偵字第一三九六五號）
，本院判決如左：
    主  文
乙○○違反非專利物品或非專利方法所產製物品，不得在物品上附加請准專利字樣之
規定，科罰金新臺幣參萬元，如易服勞役，以銀元參佰元即新臺幣玖佰元折算壹日。
    事  實
一、乙○○係設址於臺北縣永和市○○路一六五號七樓「丁○○○有限公司」負責人
    ，從事一般進出口貿易，於民國八十七年間，委由不知情之丙○○開模製造電腦
    主機面板，並指定在該批未取得專利之電腦主機面板內面標明「 DESIGNED   BY
    PHILIP WENG  PATENTED：00000000」，該附加之英文 PATENTED（中譯即指已獲
    專利之意）足以使人誤認該物為已經請准專利。
二、案經甲○○告發由臺灣板橋地方法院檢察署檢察官偵查起訴。
    理  由
一、訊據被告乙○○固對右揭電腦主機面板內標示字樣一情，惟矢口否認有何違反專
    利法犯行，辯稱略以：丙○○說不要簽合約，他建議說打上伊公司名稱、電話號
    碼，國外客戶會直接找伊，伊不知丙○○為何打伊名字，不知道有PATENTED專利
    字樣，該字是丙○○誤將伊電話號碼打上等云云。經查：
    (一)、證人丙○○證稱略以系爭面板之樣式及面板之字樣都是被告指定如此標示的
        ，乙○○給我名片照他名片打，他說要賣給他的話要刻他的電話還有一排識
        別符號，字是按他名片打的，英文專利字樣是國際茂瑞的業務說的（分見八
        十九年九月八日偵查筆錄、本院九十年一月八日訊問筆錄）等語。
    (二)、而參以本件開模費用甚鉅，業經證人丙○○證述在卷，亦有告發人提出相關
        開模所需費用明細，為被告所不否認，若非被告事先確有買受承諾，丙○○
        自無干冒偌大損失，要與企業將本求利之營業理念未合。
    (三)、再者，被告自承己知悉如事實欄所示面板內之標示，被告對外亦以  PHILIP
        WENG，益證該面板係為被告所需而作。又該面板並未有請領專利之事實亦為
        被告所明知，雖辯以係活動模得以更換，然其既已知悉錯誤，何又未見有告
        知丙○○將專利相關文字去除，而該面板經本院當庭勘驗結果（如附於本院
        卷之照片），其產品內面確有附加如事實欄所述之字樣無訛，於客觀上，顯
        然足以使人誤認為已請准專利之標示無疑，此外，復有系爭面板一片在卷可
        佐。是被告所辯，要係臨訟飾卸，核非可採，本件事證明確，被告犯行，洵
        堪認定。
二﹑核被告乙○○所為，係違反專利法第八十三條第二項之規定，應依同法第一百三
    十條規定處罰，又其利用不知情之丙○○（公訴人誤為翁寶芳）為實施犯罪行為
    ，為間接正犯。爰審酌被告利用不知情之他人附加請准專利字樣之標示，有礙產
    業發展秩序之虞，犯罪後之態度等一切情狀，量處如主文所示之刑，並諭知易服
    勞役之折算標準。至扣案之物，係原告發人向他人購得為本案告發之用，非被告
    所有，爰不為宣告沒收，併予敘明。
據上論斷，應依刑事訴訟法第二百九十九條第一項前段，專利法第八十三條第二項、
第一百三十條，刑法第十一條前段、第四十二條第二項，現行法規所定貨幣單位折算
新台幣條例第二條，罰金罰鍰提高標準條例第二項，判決如主文。
本案經檢察官張云綺到庭執行職務
中      華      民      國    九  十    年      三      月    十  六    日
                                臺灣板橋地方法院智慧財產法庭
                                          法  官  黎錦福
右正本證明與原本無異。
如不服本判決，應於判決送達後十日內向本院提出上訴狀。
                                          書記官  戴尚榮
中      華      民      國    九  十    年      三      月    二十一    日
附錄本案論罪科刑法條全文：
專利法第一百三十條
違反第八十三條規定者，處六月以下有期徒刑、拘役或科或併科新臺幣五萬元以下罰
金。


司法院資訊處製作；財團法人民間司法改革基金會備份。
